【裁判字號】    98,苗簡,325
【裁判日期】    980825
【裁判案由】    清償借款
【裁判全文】
臺灣苗栗地方法院民事簡易判決         98年度苗簡字第325號
原      告  苗栗縣通霄鎮農會
法定代理人  丙○○
訴訟代理人  甲○○
被      告  乙○○
上列當事人間請求清償借款事件，本院於民國98年8 月11日言詞
辯論終結，判決如下：
    主  文
被告應給付原告新臺幣參拾貳萬參仟壹佰貳拾貳元，及自民國九
十七年十月二十八日起至清償日止，按年息百分之八點六五計算
之利息，暨自民國九十七年十一月二十八日起至清償日止，逾期
在六個月以內部分，按上開利率百分之十，逾期超過六個月部分
，按上開利率百分之二十計算之違約金。
訴訟費用新臺幣參仟伍佰參拾元由被告負擔。
本判決得假執行。
    事實與理由
壹、程序部分：
一、按訴狀送達後，原告不得將原訴變更或追加他訴，但擴張或
    減縮應受判決事項之聲明者，不在此限。民事訴訟法第255
    條第1 項第3 款定有明文。原告起訴時訴之聲明原為：「被
    告應給付原告新臺幣（下同）328,603 元，及自民國97年9
    月28日起至清償日止，按年息百分之8.65計算之利息，暨自
    97年10月28日起至清償日止，逾期在6 個月以內部分，按上
    開利率百分之10，逾期超過6 個月部分，按上開利率百分之
    20計算之違約金。」嗣於98年8月6日具狀變更訴之聲明為：
    「被告應給付原告323,122 元，及自97年10月28日起至清償
    日止，按年息百分之8.65計算之利息，暨自97年11月28日起
    至清償日止，逾期在6 個月以內部分，按上開利率百分之10
    ，逾期超過6 個月部分，按上開利率百分之20計算之違約金
    。」核屬減縮應受判決事項之聲明，揆諸上開規定，自應准
    許。
二、被告經合法通知，未於最後言詞辯論期日到場，核無民事訴
    訟法第386 條各款所列情形，爰依原告之聲請，由其一造辯
    論而為判決。
貳、實體部分：
一、原告主張：被告於94年12月28日向原告借款500,000 元，約
    定借款期間自94年12月28日起至101 年12月28日止，利息按
    年息百分之5.1 機動計息，如於1 年內逾2 次未按期繳納本
    息，改按原告指標利率加計年息百分之5 計算（97年9 月10
    日基準利率為百分之3.65）。倘未依約清償本息，即喪失期
    限利益，全部債務視為到期，並加計逾期在6 個月以內部分
    ，按上開利率百分之10，逾期超過6 個月部分，按上開利率
    百分之20計算之違約金。詎被告於97年9 月28日起未依約還
    款，依約喪失期限利益，自應全部清償，被告迄今尚欠323,
    122 元及利息、違約金未清償，爰依消費借貸之法律關係提
    起本訴。並聲明：如主文第1項所示。
二、被告則以：原告請求之金額有出入，伊所欠本金應該不到31
    萬元，利息沒有約定那麼高，借據原本上的印章是伊的，但
    名字好像不是伊簽的等語置辯。並聲明：原告之訴駁回。
三、按稱消費借貸者，謂當事人一方移轉金錢或其他代替物之所
    有權於他方，而約定他方以種類、品質、數量相同之物返還
    之契約。次按當事人主張有利於己之事實者，就其事實有舉
    證之責任；私文書經本人或其代理人簽名、蓋章或按指印或
    有法院或公證人之認證者，推定為真正，民事訴訟法第277
    條、第358條第1項分別定有明文。又民事訴訟法第358 條關
    於私文書經本人或其代理人簽名、畫押、蓋章或按指印者，
    推定為真正之規定，須其簽名、畫押、蓋章或按指印係本人
    或其代理人為之，在當事人間已無爭執或經舉證人證明者，
    始得適用（最高法院28年上字第10號判例要旨參照）。
四、原告主張之事實，業據提出借據、授信約定書及授信申請書
    等件為證，被告就其曾向原告借款500,000 元，原告已交付
    該筆借款乙節並不爭執（見卷第13至14頁），堪信原告主張
    兩造間成立借貸契約為真實。被告雖辯稱原告請求之金額和
    被告已清償本金之餘額有所出入，利息沒有約定那麼高，且
    借據原本上之簽名應該不是被告所簽云云。惟查：本件被告
    自承其為向原告借款，曾將印章交由原告職員，借據原本上
    的印文為真正（見卷第13頁）。而本院98年度司促字第3728
    號卷附之借據上，借款人「乙○○」之簽名，與授信申請書
    、授信約定書上之被告簽名，互相比對，運筆、勾勒字形等
    書寫方式相近，肉眼即可辨之。復經系爭借款之對保人即證
    人孫文聰到庭具結證稱：授信約定書是我對保的，借據上「
    乙○○」的簽名是被告本人簽的，用印是被告拿給我們幫他
    蓋的，地點是在農會我的辦公桌前面，授信約定書也是被告
    自己簽名、用印等語（見卷第26至27頁），衡情證人孫文聰
    現雖為原告職員，與原告有僱傭關係存在，惟其與被告間並
    無何仇隙怨懟，亦無為維護原告之必要，干冒刑法偽證罪罪
    責，設詞而為不實陳述，任意誣陷被告之理，其所證內容堪
    信為屬實，足認系爭借據原本上之借款人簽名確為被告所親
    簽。況被告自承借據及授信約定書上之印文為真正，且由其
    授權他人蓋印，依上開最高法院判例意旨，系爭借據及授信
    約定書亦推定為真正。據此，兩造就借貸本金、利息及違約
    金之約定應按借據所載內容計算。被告空言借據上之簽名非
    其所簽，尚欠本金僅31萬元，惟未舉證以實其說，其抗辯自
    不足採。
五、復按遲延之債務，以支付金錢為標的者，債權人得請求依法
    定利率計算之遲延利息。但約定利率較高者，仍從其約定利
    率；約定利率，超過週年百分之20者，債權人對於超過部分
    之利息，無請求權，民法第233 條、第205 條定有明文。原
    告主張兩造間之借貸契約，按年息百分之5.1 機動計息，逾
    期未依約繳納本息者，改按原告指標利率加計年息百分之5
    計算（97年9 月10日利息基準利率為百分之3.65，逾期後之
    利息加計百分之5 ，年息為百分之8.65），被告尚積欠原告
    323,122 元迄未清償等情，業據原告提出借據、基準利率公
    告、授信申請書及放款分戶卡在卷可稽，核其約定利息未逾
    前開最高利率之限制，原告就約定利息非無請求權，是被告
    抗辯利息過高，於法未合，亦不足採。從而，原告本於消費
    借貸之法律關係，請求被告給付如主文第1 項所示之金額、
    利息及違約金，核屬有據，應予准許。
六、本件係關於財產權之訴訟其標的金額在500,000 元以下之簡
    易訴訟程序，本院為被告敗訴之判決，應依民事訴訟法第38
    9 條第1 項第3 款規定，依職權宣告假執行。
七、據上論結，本件原告之訴為有理由，依民事訴訟法第436 條
    第2 項、第385 條第1 項前段、第78條、第389 條第1 項第
    3 款，判決如主文。
中    華    民    國    98    年    8     月    25    日
              苗栗簡易庭法  官  吳國聖
以上正本係照原本作成。
如對本判決上訴，須於判決送達後20日內向本院提出上訴狀。
                        書記官  葉俊宏
中    華    民    國    98    年    8     月    25    日


司法院資訊處製作；財團法人民間司法改革基金會備份。
